【裁判字號】    88,自更,10
【裁判日期】    890302
【裁判案由】    偽造文書等
【裁判全文】
臺灣士林地方法院刑事裁定                          八十八年度自更字第一號
    自  訴  人  庚○○
    代  理  人  余健生  律師
    被      告  乙○○  住台北市政府建設局
                丁○○
                丙○○
                己○○
                甲○○
                戊○○
右列被告等因偽造文書等案件，經自訴人提起自訴，本院裁定如左：
    主  文
自訴駁回。
    理  由
一、按法院或受命法官於自訴案件第一次審判期日前訊問及調查結果，如認為案件有
    刑事訴訟法第二百五十二條至第二百五十四條之情形者，得以裁定駁回其自訴，
    同法第三百二十六條第三項定有明文。
二、自訴意旨略以：被告乙○○係臺北市政府建設局局長、被告丁○○、丙○○及己○○均係該局承辦執行或檢舉自訴人違反水土保持法案件之相關人員，基於共同
    犯意聯絡及行為分擔，妄認自訴人在臺北市○○區○○段一小段五五六號等土地
    所為農業設施，係屬違反水土保持法之行為，而明知為不實之事項，以臺北市政
    府建設局主辦單位名義，於八十七年五月二十七日以府建五字第八七０三九七０
    ０００號處分書裁處自訴人罰鍰新臺幣（下同）三十萬元，並限期改善云云，通
    知自訴人；嗣見自訴人未於限期內改善，乃由上開建設局人員於八十七年六月十
    九日會同臺北市政府警察局士林分局刑事組長甲○○及該管天母派出所警官戊○○率同不知姓名員警多人，至自訴人所有上開農地現場，當場違法執行強制拆除
    農事工作物及沒入施工中之挖土機二台，並以強暴脅迫方法，押走坐在輪椅上之
    自訴人。然自訴人僱工維修前開農地設施，本可充分栽種農作物，詎竟遭被告等
    上開聯合行為破壞殆盡，足以生損害於自訴人辛苦建設之農田水利設施，因認被
    告等涉有共同公務員登載不實罪、變造公文書罪、破壞防水蓄水設備罪、妨害農
    田水利罪及妨害自由罪嫌云云。
三、經查：有關臺北市政府建設局因認自訴人庚○○在臺北市○○區○○段一小段五
    五六地號等土地擅自開挖整地、興建駁崁、構築鋼筋水泥構造物等，已依據違反
    水土保持法規定按次分別開立處分書處分，且於八十七年四月二十九日會同警方
    至現場執行沒入施工挖土機具；惟嗣再經數度複查，發現現場仍以挖土機二部進
    行違規挖填土方施築構造物未停止非法開發使用行為，乃以八十七年五月二十七
    日府建五字第八七０三七九０００號臺北市違反水土保持法案件處分書予以裁罰
    ，並限期於八十七年六月十五日自行拆除及清除全部違規工作物，惟屆期仍未見
    改善，始由臺北市政府建設局會同相關警察人員依水土保持法第三十三條第二項
    之規定，於八十七年六月十九日至現場進行沒入設施、機具及強制拆除與清除工
    作物之事實，已經臺北市政府建設局八十八年四月十二日北市建五字第八八二一
    八九九七號函檢送之相關簽辦函件、處分書、沒入機具處理記錄、報告、現場作
    業相片等資料附卷可稽。是被告丙○○及己○○於本院調查時、以及被告丁○○
    於本院八十七年度自字第三三四號案件調查中所辯：相關處分書之制作、工作物
    之拆除及機具沒入之執行，均係依法行政等語，實非無稽。
四、次查：自訴人雖稱：伊所有上開土地雖經公告為保護區，然伊係基於農耕目的使
    用開發土地，且進行原設施之維修，自無違法可言，山坡地保育利用條例、水土
    保持法等相關規定，實有違憲的情形，致伊自七十五年間起，即因使用農地而遭
    行政機關一再取締處罰，被科處上千萬元罰鍰，所使用之挖土機亦遭沒入數十臺
    ，所有建物亦均被強制拆除云云。然按：水土保持法已於八十三年五月二十七日
    經公告施行，依該法第八條第一項第五款規定「於山坡地或森林區內開發建築用
    地、或設置公園、墳墓、遊憩用地、運動場地或軍事訓練場、堆積土石、處理廣
    棄物或其他開挖整地」，依同法第十三條第一項規定，其水土保持義務人應先擬
    具水土保持計畫，送請主管機關核定。足見行為人所為是否屬山坡地之開挖整地
    ，事屬主管機關認定並作成行為處分之權責。查自訴人以其在水土保持法公布施
    行前，即在己有之山坡地之農耕整修，縱令屬實，惟因其農耕整修之行為，既繼
    續至水土保持法公布施行之後，而所為復經主管機關即臺北市政府認定屬水土保
    持法第八條第一項第五款之開挖整地行為，則自訴人之農耕整修行為仍應受水土
    保持法之規範，洵無可議。從而，本件自訴人於上開土地之所為，既經主管機關
    認定係水土保持法第八條第一項第五款之山坡地開挖整地，並經主管機關依水土
    保持法第三十三條之規定予以裁罰並限期拆除而未拆除清理，乃依法執行強制拆
    除並沒入其使用之機具，尚難指被告乙○○、丙○○、丁○○及己○○等於主觀
    上有加損害於自訴人農事水利設備之不法意圖；且渠等係對於其主管之事項，基
    於公益之考量，本其專業上職權之判斷，依據法定程序所製作之公文書，亦無何
    登載不實事項或變造公文書之可言。是渠等前開所為自為法所不罰。自訴人認被
    告等共犯刑法上破壞防水蓄水設備罪、妨害農田水利罪、變造文書、公務員登載
    不實之罪嫌云云，均乏所據；其另聲請傳喚承辦其另案違反山坡地保育條例案件
    之（臺灣士林地方法院檢察署八十六年偵字第九０三七號）臺北市政府警察局士
    林分局警員黃榮輝為證，核無必要，併此敘明。
五、再查：臺北市政府建設局於八十七年六月十九日依法執行強制拆除工作物及沒入
    機具時，雖有會同警方在場維持秩序，惟臺北市政府警察局士林分局刑事組長甲○○並未參與，有臺北市政府警察局士林分局八十九年元月十一日北市警士分刑
    字第八九六０二二二九００號函附卷可稽；而被告戊○○於其時則已調離負責當
    日勤務支援之天母派出所主管乙職，亦有銓敘部八十七年七月二十九日八七台審
    三字第一六五四四七八號函在卷為據；另依卷附臺北市政府八十七年六月十九日
    執行違反水土保持法違規案件沒入施工機具設施現場記錄內所載，當日在場簽名
    之到場人員則係臺北市政府警察局士林分局警備隊員李同彬及陳中山二人，此亦
    經證人即警員李同彬結證屬實（見本院八十八年十一月十七日訊問筆錄）。從而
    ，自訴人指被告甲○○及戊○○二人亦係在場之共同犯罪之人，原屬誤會。況查
    ：臺北市政府建設局於八十七年六月十九日，前往自訴人上開農地執行拆除及沒
    入機具時，在場工人確係以人群阻攔之方式阻擋執行人員執行，執行人員欲拖走
    挖土機時，自訴人原不在場，在場工人就擋在挖土機前，嗣自訴人返回，即拿拐
    杖爬上挖土機，並坐在駕駛座內，為求順利執行，乃由數名警察登上挖土機，將
    自訴人自駕駛座拉下來，並攔在路側，始得以將挖土機拖走沒入等情，已據自訴
    人所聲請傳喚之證人即自訴人工地員工林秋德、江金助、黃振桂到庭結證明確（
    見本院八十八年十二月二十九日訊問筆錄），適見自訴人於自訴狀內所指：刑警
    以強暴押走坐在輪椅上之自訴人云云，即與事實不符；且自訴人及其時由自訴人
    僱請之在場工人確經執行人員規勸後，仍採取阻擋之不合作態度，亦堪認定；則
    執行人員為行使公權力，因而採取驅離現場阻擋之人及架離乘坐於挖土機內之自
    訴人之所為，乃為達成執行目的所必需，自未能以刑法上妨害自由罪論之。此外
    ，復查無其他積極證據證明被告六人有何自訴人所指之妨害自由犯行，渠等此部
    分罪嫌即有不足。依照首開說明，本件自訴應予駁回。
據上論結，應依刑事訴訟法第三百二十六條第三項、第二百五十二條第八款、第十款
，裁定如主文。
中      華      民      國    八十九    年      三      月      二      日
                                臺灣士林地方法院刑事第三庭
                                    法  官  李  瑜  娟
右正本證明與原本無異。
如不服本裁定，應於送達後五日內，向本院提出抗告狀。
                                    書記官  劉  政  惠
中      華      民      國    八十九    年      三      月      十三    日


司法院資訊處製作；財團法人民間司法改革基金會備份。
